臺灣高等法院民事判決
110年度上易字第258號
上  訴  人  
即被上訴人  Ａ○○  
            Ｂ○○  
兼上二人
法定代理人  Ｃ○○  
            Ｄ○○  
共      同
訴訟代理人  劉明鏡律師
被  上訴人
即  上訴人  曾秋    
上列當事人間請求損害賠償事件，兩造對於中華民國109年12月9
日臺灣新竹地方法院109年度訴字第732號第一審判決各自提起上
訴，本院於110年6月22日言詞辯論終結，判決如下：
    主      文
兩造上訴均駁回。
第二審訴訟費用由兩造各自負擔。
    事實及理由
一、上訴人即被上訴人Ｃ○○、Ｄ○○、Ａ○○、Ｂ○○（下合稱Ｃ○○等4人，
    分別時各稱其姓名）主張：Ｃ○○等4人與被上訴人即上訴人甲
    ○（下稱其姓名）分別居住於新竹市○○路000巷00號、00號房
    屋。Ｃ○○與甲○因細故發生嫌隙後，甲○即陸續對Ｃ○○等4人為
    下列不法侵權行為：⒈於民國109年4月20日、4月27日、7月1
    4日、7月20日，未經Ｃ○○同意，刻意以手機拍攝Ｃ○○，侵害Ｃ○
    ○之隱私權及肖像權；⒉於109年4月29日、5月7日刻意騎車或
    開車尾隨Ｃ○○駕駛之自小客車，製造Ｃ○○行車壓力，侵害Ｃ○○
    自由行車之權利；⒊故意在其住家面向Ｃ○○等4人住家之窗戶
    及樹上張貼符咒、詛咒文字，及對Ｃ○○等4人之住處門口撒米
    鹽、丟東西，妨害Ｃ○○等4人居家安寧及生活品質；⒋於109年
    4月27日至同年7月13日間，多次刻意猛烈敲打與Ｃ○○等4人住
    家間之牆壁，及奮力敲打鍋子，製造噪音，妨礙Ｃ○○等4人居
    家安寧及生活品質；⒌於109年7月13日至同年月26日間，惡
    意大聲播放佛經，妨礙Ｃ○○等4人居家安寧及生活品質；⒍於1
    09年4月13日至同年5月23日間，多次公然以粗鄙之髒話辱罵
    Ｃ○○，侵害Ｃ○○之名譽權及人身自由權。爰依民法第18條、第
    184條、第195條等規定，請求甲○分別賠償Ｃ○○、Ｄ○○、Ａ○○、
    Ｂ○○慰撫金新臺幣（下同）40萬元、30萬元、20萬元、20萬
    元，及均自起訴狀繕本送達翌日起至清償之日止，按年息5%
    計算之利息。
二、甲○則以：其縱有以手機拍攝Ｃ○○，因地點係在公共場所，自
    無侵害Ｃ○○隱私權及肖像權之情事；其並未刻意開車尾隨跟
    蹤Ｃ○○駕駛之車輛，亦無以符咒詛咒Ｃ○○等4人；其係因Ｃ○○至
    其住家門口叫囂、辱罵、挑釁，始敲打鍋子欲驅離Ｃ○○，敲
    打牆壁則係在打蟑螂，且僅曾在白天短暫播放佛經，均非故
    意騷擾Ｃ○○等4人，Ｃ○○等4人亦未能證明上開聲響已達違反規
    定或一般人無法忍受之程度，自難認其有何妨害Ｃ○○等4人居
    家安寧之情事；其縱有於住家庭院內辱罵Ｃ○○之情事，亦非
    屬公然之狀態，且屬正當防衛，應不構成侵權行為等語，資
    為抗辯。
三、原審就Ｃ○○等4人之請求，判決其等一部勝訴、一部敗訴，即
    命甲○分別給付Ｃ○○、Ｄ○○、Ａ○○、Ｂ○○8萬元、4萬元、4萬元、
    4萬元，及均自109年8月28日起至清償之日止，按年息5%計
    算之利息，並依職權為假執行之諭知，而駁回其等其餘之訴
    。Ｃ○○等4人就其等敗訴部分聲明不服，上訴聲明：㈠原判決
    關於駁回其等後開第2項之訴部分廢棄。㈡甲○應再分別給付Ｃ
    ○○、Ｄ○○、Ａ○○、Ｂ○○32萬元、26萬元、16萬元、16萬元，及
    均自109年8月28日起至清償之日止，按年息5%計算之利息。
    甲○答辯聲明：上訴駁回。另甲○就其敗訴部分，亦提起上訴
    ，並聲明：㈠原判決不利於甲○部分廢棄。㈡上開廢棄部分，Ｃ
    ○○等4人在第一審之訴駁回。Ｃ○○等4人答辯聲明：上訴駁回
    。
四、Ｃ○○等4人主張其等居住於新竹市○○路000巷00號房屋，甲○則
    居住於○鄰○00號房屋，又Ｃ○○與甲○曾因故交惡，彼此相處不
    睦等情，均為甲○所不爭執（見原審卷第100頁），自堪信為
    真實。
五、按人格權受侵害時，得請求法院除去其侵害；有受侵害之虞
    時，得請求防止之。前項情形，以法律有特別規定者為限，
    得請求損害賠償或慰撫金；因故意或過失，不法侵害他人之
    權利者，負損害賠償責任。故意以背於善良風俗之方法，加
    損害於他人者亦同。違反保護他人之法律，致生損害於他人
    者，負賠償責任。但能證明其行為無過失者，不在此限；不
    法侵害他人之身體、健康、名譽、自由、信用、隱私、貞操
    ，或不法侵害其他人格法益而情節重大者，被害人雖非財產
    上之損害，亦得請求賠償相當之金額。民法第18條、第184
    條第1項、第2項、第195條第1項前段分別定有明文。Ｃ○○等4
    人主張甲○以前述方式，不法侵害其等居住安寧及生活品質
    之人格法益，及Ｃ○○之隱私權、肖像權、名譽權、自由權等
    情，為甲○所否認，經查：
　㈠以手機拍攝Ｃ○○部分：
　1.按所謂隱私權，係基於人格尊嚴、個人之主體性及人格發展
    所必要保障之權利，其內涵為個人於其私人生活事務領域，
    享有不受不法干擾，免於未經同意之知悉、公開妨礙或侵犯
    之自由與個人資料自主權，且主張有隱私權之人對於該隱私
    有合理之期待。所謂合理之期待，乃個人所得主張不受侵擾
    之自由，以得合理期待於他人者為限，亦即不僅其不受侵擾
    之期待已表現於外，且該期待須依社會通念認為合理者（最
    高法院106年度台上字第2674號判決意旨參照）。Ｃ○○主張甲
    ○未經其同意，於109年4月20日、4月27日、7月14日、7月20
    日以手機對其拍攝等情，固據其提出照片及錄影檔案等為證
    （見原審卷第16頁及證物袋內之隨身碟），然依前揭照片及
    Ｃ○○所述情節，可知甲○係於公共巷道，以手機拍攝含有Ｃ○○
    之畫面，惟考諸其拍攝地點，既為供公眾通行之道路，自難
    認依社會通念，Ｃ○○對於其在該公共場所之言行舉止，有全
    然不被他人觀察攝錄之合理期待，且Ｃ○○亦未能證明甲○拍攝
    之內容究竟為何，有何涉及Ｃ○○隱私、敏感部位，或將拍攝
    內容公布於眾或為其他不法利用之情事，則Ｃ○○僅以甲○曾於
    前述時、地以手機對其拍攝，指稱甲○有侵害其隱私權之情
    事，揆諸前揭說明，自難認可採。
　2.Ｃ○○雖又主張甲○前揭拍攝行為，尚侵犯其肖像權云云，然承
    前所述，甲○既係在公用巷道中拍攝Ｃ○○出入公共場所之畫面
    ，且Ｃ○○亦未證明甲○拍攝取得之具體內容究竟為何，或有何
    將Ｃ○○之照片刊登公布或作其他不法利用之情事，則Ｃ○○僅以
    甲○曾於前述時、地以手機對其拍攝，即指甲○有侵害其肖像
    權之情事，亦無從置採。
　3.綜上所述，Ｃ○○主張甲○有不法侵害其隱私權及肖像權之侵權
    行為，尚無可採。　
　㈡尾隨跟蹤Ｃ○○部分：
　　Ｃ○○主張甲○曾於109年4月29日、5月7日刻意開車尾隨Ｃ○○駕
    駛之自小客車，製造Ｃ○○行車壓力，不法侵害其自由行車之
    權利等情，雖據其提出照片及錄影檔案等為證（見原審卷第
    18-20頁及證物袋內之隨身碟），惟單憑上開證據，尚無從
    確認甲○係為跟蹤騷擾Ｃ○○，而故意騎車或開車行駛跟隨於Ｃ○
    ○所駕車輛後方，且依Ｃ○○所述經過情形，甲○2次尾隨其車輛
    之時間僅約6、7分鐘，期間亦未見甲○有何惡意逼車或限制
    、妨礙Ｃ○○正常駕駛之行為，是Ｃ○○主張甲○以前揭方式侵害
    其行車自由權云云，自難認可採。此外，Ｃ○○亦未明確主張
    並證明甲○騎車或開車尾隨其後，究係違反何保護他人之法
    律，則其依民法第184條第2項規定，請求被上訴人負賠償之
    責，亦屬無據。
　㈢故意詛咒Ｃ○○等4人部分：　
　　Ｃ○○等4人雖主張甲○以張貼符咒、詛咒文字及灑米、鹽等物
    之方式詛咒Ｃ○○等4人，並提出照片及錄影檔案等為證（見原
    審卷第21、36頁及證物袋內之隨身碟），然並未證明甲○係
    出於詛咒或妨害Ｃ○○等4人居家安寧之目的，而故意為前揭行
    為，而僅憑上述在自家張貼符咒、詛咒文字或灑米、鹽之行
    為，在客觀上復難認有何對他人權利或人格法益造成侵害之
    情事，是Ｃ○○等4人以前揭事由，主張甲○有不法侵害其等居
    家安寧法益之情事云云，亦難認可採。
　㈣故意敲打牆壁、鍋子製造噪音部分：
　1.按於他人居住區域發出超越一般人社會生活所能容忍之噪音
    ，應屬不法侵害他人居住安寧之人格利益，如其情節重大，
    被害人非不得依民法第195條第1項規定請求賠償相當之金額
    （最高法院92年度台上字第164號判決意旨參照）。 又所謂
    發出噪音致侵害住居安寧且情節重大，非必然以噪音量已達
    噪音管制標準為必要，應就具體事件，衡酌環境之自然音量
    與噪音間之對比，噪音發生之時間及該時間之活動狀態，如
    該聲響之狀態足以使一般人於相同環境下，均難以忍受，無
    法安寧居住，且其情節重大，即應構成侵權行為。
　2.經查，Ｃ○○等4人主張甲○曾為以下刻意製造噪音之行為：⑴於
    109年4月27日晚上7時21分許，連續敲打兩造房屋間之隔板3
    0餘次；⑵於109年4月27日晚上7時22分許，連續敲打兩造房
    屋間之隔板30餘次；⑶於109年5月10日晚上9時59分許，連續
    敲打兩造房屋間之隔板3次；⑷於109年5月25日下午1時11分
    許，連續敲打兩造房屋間之隔板19次；⑸於109年5月25日下
    午1時16分許，連續敲打鍋子20餘次；⑹於109年7月13日下午
    6時54分許，連續敲打兩造房屋間之隔板，業據其提出錄影
    檔案為證（見原審卷證物袋內之隨身碟），且經本院當庭勘
    驗相關錄影檔案，確有聽見故意敲擊牆面或鍋子所發出之巨
    大聲響，其中109年5月25日之錄影檔案中並有甲○之說話聲
    音（見本院卷第101、102頁），足見上開聲響應為甲○刻意
    製造無誤；況參以甲○於109年5月23日下午與Ｃ○○對話時，經
    Ｃ○○質問其為何每天敲牆，亦回稱係敲其自己家的牆，是在
    打蟑螂等語，此觀本院當庭勘驗該日錄影檔案之結果甚明（
    見本院卷第101、102頁、原審卷第33-35頁），自堪認甲○確
    有於前述時間，故意以用力敲擊兩造房屋間隔板或鍋子之方
    式，製造巨大聲響，以干擾居住於隔鄰之Ｃ○○等4人之情事無
    訛。
　3.甲○雖辯稱Ｃ○○等4人並未就其所指噪音音量委託公正單位進
    行測量，自無從逕認已達噪音程度云云，然所謂噪音，本不
    以其音量已超過噪音管制標準為必要，況依本件情形，甲○
    顯係因與Ｃ○○發生不睦，而故意以用力敲擊隔板或鍋子之方
    式，製造巨大聲響，以干擾Ｃ○○等4人之居家安寧，前已詳述
    ，此惡意的、非固定性的聲響，既非因一般生活起居或從事
    日常活動而發出之常態性、規律性聲音，而難以事先安排測
    量，更不宜僅因Ｃ○○等4人未能於每次聲響出現時，及時進行
    音量之量測，即逕予否認該等聲響已達影響他人居住安寧之
    程度，而仍應綜合斟酌噪音之性質、發生原因、次數、時間
    久暫等情形，以為認定。是以，本院經審酌甲○係因與Ｃ○○交
    惡，而故意以用力敲擊隔板或鍋子之方式，製造巨大聲響，
    目的即在干擾、影響Ｃ○○等4人之居家安寧，造成其等精神上
    之壓力及不適，及前述製造噪音之次數、頻率、持續時間等
    ，並參酌居住附近之鄰居，亦有數人表示曾聽聞新竹市○○路
    000巷00號之住戶大聲敲打00號與00號間之隔板，此有訪查
    表在卷足憑（見原審卷第115、117、121頁），顯見甲○製造
    之聲響甚大，足以驚動其他鄰居等情，認甲○前述刻意製造
    噪音之行為，確已達一般人於相同情況下，均難以忍受，無
    法安寧居住之程度，自屬不法侵害Ｃ○○等4人之居住安寧之人
    格法益，且情節重大。是以，Ｃ○○等4人請求甲○賠償其等所
    受精神上損害，即屬有據。
　㈤播放佛經部分：
　　Ｃ○○等4人雖主張甲○於109年7月13日至同年月26日間，故意
    大聲播放佛經，有妨害Ｃ○○等4人居家安寧及生活品質之情事
    云云，並提出相關錄影檔案為證（見原審卷證物袋內之隨身
    碟），然衡諸播放佛經尚屬一般人日常活動之範疇，且單憑
    Ｃ○○等4人提出之錄影檔案，亦無從具體得知播放佛經之音量
    數值，自難認甲○播放佛經之行為，業已達一般人均無法忍
    受之程度，而有妨害Ｃ○○等4人居住安寧之情事。　　　
　㈥以言詞辱罵Ｃ○○部分：
　1.按名譽權之侵害非即與刑法之誹謗罪相同，名譽有無受損害
    ，應以社會上對個人評價是否貶損作為判斷之依據，苟其行
    為足以使他人在社會上之評價受到貶損，不論其為故意或過
    失，均可構成侵權行為，其行為亦不以廣佈於社會為必要，
    僅使第三人知悉其事，亦足當之（最高法院90年度台上字第
    646號判決意旨參照）。
  2.經查，Ｃ○○主張其於109年4月13日下午，因發現甲○靠近其裝
    設於家門口之監視攝影機，遂透過監視攝影機之麥克風向甲
    ○警示，詎甲○竟於兩造住家前方之巷道上，以「你去給人家
    幹啦」、「幹你娘咧」、「懶趴要顧厚好，不然你的懶趴會
    被人夾去掛哈」等語辱罵Ｃ○○等情，業據其提出錄影檔案為
    證（見原審卷證物袋內之隨身碟），且甲○亦未否認上情（
    見本院卷第101頁），自堪信為真實。經核甲○前揭行為，乃
    故意以粗鄙不雅之語言，貶抑羞辱Ｃ○○，且Ｃ○○當時雖未親臨
    現場，而係透過門前之監視攝影機與甲○對話，然以甲○係在
    Ｃ○○住處門前，向監視攝影機口出惡言，而該地點乃位於供
    公眾通行之巷道內，屬不特定多數人均得共見共聞之場域，
    自仍足使行經或居住附近之人得以知悉甲○辱罵之對象即為
    居住該處之人，則甲○前開行為，仍足以造成Ｃ○○之社會評價
    遭受貶抑，自屬不法侵害Ｃ○○之名譽權。
　3.再查，Ｃ○○主張甲○另於109年5月23日下午，在甲○住家門口
    ，以「你幫我抓懶還不夠資格」、「白癡」、「你瘋子啦」
    、「你去給人家蹲腳邊啦」等語辱罵Ｃ○○等情，業據其提出
    錄影檔案為證（見原審卷證物袋內之隨身碟），並經本院當
    庭勘驗無誤（見本院卷第102頁），自堪信為真實。經核甲○
    前揭行為，亦係故意以粗鄙不雅之語言，貶抑羞辱Ｃ○○，且
    其行為地點係在公共巷道內，為不特定多數人均得共見共聞
    之場域，則其前揭行為，自足使Ｃ○○之社會評價遭受貶抑，
    而同屬不法侵害Ｃ○○之名譽權。至甲○雖辯稱係Ｃ○○先至其住
    處庭院內叫囂、辱罵，其因此與Ｃ○○對罵，應屬正當防衛行
    為云云，然所謂正當防衛，係指對於「現時」不法之侵害，
    為防衛自己或他人之權利所為之行為，是縱認Ｃ○○在甲○為前
    揭言詞之前，亦有對甲○叫囂、辱罵之情事，亦難認甲○於該
    等行為結束後，再以前揭粗鄙不雅之言詞羞辱Ｃ○○，乃屬防
    衛自身權利之正當防衛行為；況觀諸雙方於甲○以上開不雅
    言詞辱罵Ｃ○○之前後對話譯文（見原審卷第32-36頁），亦未
    見Ｃ○○於過程中有先辱罵甲○之情事，是甲○所為前開抗辯，
    自無可採。
　㈦綜上所述，甲○既以前揭行為，不法侵害Ｃ○○等4人居住安寧之
    人格法益及Ｃ○○名譽權，且衡情確足以造成Ｃ○○等4人精神上
    之痛苦，則Ｃ○○等4人請求甲○賠償其等所受精神上損害，自
    屬有據。又按慰藉金之賠償須以人格權遭遇侵害，使精神上
    受痛苦為必要，其核給之標準固與財產上損害之計算不同，
    然非不可斟酌雙方身分資力與加害程度，及其他各種情形核
    定相當之數額（最高法院51年台上字第223號判決、85年度
    台上字第460號判決意旨參照）。是本院審酌兩造為鄰居關
    係，因故長期相處不睦，甲○就雙方之爭執歧見，不思理性
    溝通，循正當途徑調解協商，竟以故意製造噪音之方式，多
    次惡意干擾Ｃ○○等4人之生活安寧，並以低俗不堪之言詞，羞
    辱貶抑Ｃ○○，及Ｃ○○為碩士畢業，擔任IC設計工程師，Ｄ○○為
    大學畢業，名下有不動產，Ａ○○、Ｂ○○為學生，甲○為國小畢
    業，已退休，名下有不動產等情，業經兩造陳明在卷（見原
    審卷第53-54頁），暨甲○所為侵權行為之具體情節，對Ｃ○○
    等4人侵害之程度，雙方身分、地位、經濟能力等一切情狀
    ，認Ｃ○○等4人得請求甲○賠償之慰撫金，分別以Ｃ○○8萬元、Ｄ
    ○○4萬元、Ａ○○4萬元、Ｂ○○4萬元為適當，逾此部分之請求，
    則不應准許。
六、綜上所述，Ｃ○○等4人依民法第18條、第184條第1項、第195
    條第1項等規定，請求甲○分別給付Ｃ○○、Ｄ○○、Ａ○○、Ｂ○○各8
    萬元、4萬元、4萬元、4萬元，及均自起訴狀繕本送達翌日
    即109年8月28日（見原審卷第49頁）起至清償之日止，按年
    息5%計算之利息，洵屬有據，應予准許，逾此部分之請求，
    則乏依據，無可准許。原審就上開不應准許部分，駁回Ｃ○○
    等4人之請求，及就上開應准許部分，為甲○敗訴之判決，並
    分別為准、免假執行之諭知，均無不合。Ｃ○○等4人及甲○就
    各自敗訴部分分別上訴，均指摘原判決不利己之部分不當，
    求予廢棄改判，為無理由，兩造之上訴均應駁回。
七、本件事證已臻明確，兩造其餘之攻擊或防禦方法及所用之證
    據，經本院斟酌後，認為均不足以影響本判決之結果，爰不
    逐一論列，附此敘明。
八、據上論結，本件兩造之上訴，均為無理由，依民事訴訟法第
    449條第1項、第78條、第85條第1項前段，判決如主文。
中　　華　　民　　國　　110 　年　　6 　　月　　29　　日
                  民事第二十庭  
                        審判長法  官  周祖民
                              法  官  林玉蕙
                              法  官  馬傲霜
正本係照原本作成。
不得上訴。
中　　華　　民　　國　　110 　年　　6 　　月　　29　　日
    　　　　　　　　　　　　　書記官  崔青菁